【裁判字號】    99,訴,1250
【裁判日期】    991130
【裁判案由】    強盜等
【裁判全文】
臺灣高雄地方法院刑事判決              99年度訴字第1250號
公  訴  人  臺灣高雄地方法院檢察署檢察官
被      告  林子庭
指定辯護人  本院公設辯護人陳信凱
上列被告因強盜等案件，經檢察官提起公訴（99年度偵字第1767
1 號），本院判決如下：
    主  文
林子庭犯攜帶兇器強盜罪，處有期徒刑捌年，扣案之鐵鏟壹把沒
收；又犯非法由自動付款設備取財罪，處拘役貳拾日，如易科罰
金，以新臺幣壹仟元折算壹日。
    事  實
一、林子庭因無工作而缺款花用，乃基於侵入住宅及意圖為自己
    不法所有而竊盜之犯意，利用其不知情之女友，先前曾在高
    雄市○○區○○路93號11樓之15房屋租屋居住，其因此持有
    上址房屋鑰匙之機會，計畫趁該房屋白天無人在內而侵入行
    竊財物。其因而先於民國99年5 月27日下午2 時20分許，至
    位在高雄縣鳳山市○○路○段167 號之「源華五金賣場」，
    購得客觀上足供為兇器使用之鐵鏟1 把（欲用以撬開屋內抽
    屜之鎖）、口罩1 個（欲用以遮掩面貌）、膠帶1 捲（欲用
    以黏貼玻璃製品，避免敲破玻璃時遭散落之玻璃刺傷）及手
    套1 副（欲避免留下指紋）後，即戴上其購得之前開口罩，
    攜帶其購得之前開鐵鏟、膠帶、手套，騎乘其向不知情之友
    人陳美雲所借得之車牌號碼MHT-480 號重型機車，前往高雄
    市○○區○○路93號11樓之15房屋。嗣於同日下午3 時3 分
    許（起訴書誤載為下午1 時3 分），其到達該房屋後，即持
    前揭鑰匙開啟房門，無故侵入是時由劉嘉雯租用居住之前開
    房屋。而其侵入上開房屋後，因見當時在屋內睡覺之劉嘉雯
    醒來，為達取得他人財物之目的，竟由原本之竊盜犯意升高
    為強盜之犯意，以持上開膠帶綑綁劉嘉雯雙手之強暴方式，
    致使劉嘉雯不能抗拒後，取得劉嘉雯所有之中華郵政股份有
    限公司高雄正言郵局（下稱正言郵局）金融卡1 張及現金新
    臺幣（下同）300 元，並令劉嘉雯告知其上開金融卡之密碼
    。嗣其因恐劉嘉雯喊叫，遂將其手套塞入劉嘉雯嘴巴，又因
    見劉嘉雯不停掙扎，乃以前開鐵鏟抵住劉嘉雯頸部，要求劉
    嘉雯予以配合，而劉嘉雯即因林子庭以膠帶綑綁雙手及持鐵
    鏟抵住頸部之行為，因而受有雙手腕背側擦挫傷、右頸部側
    面輕微點狀擦傷之傷害。之後林子庭欲離去該處時，方將綑
    綁劉嘉雯雙手之膠帶解開，並隨即騎乘前開機車逃離該處。
    嗣於同日下午3 時56分許，林子庭另基於意圖為自己不法所
    有之犯意，在高雄市三民區○○○路517 號之建工郵局自動
    櫃員機，插入前開劉嘉雯之正言郵局金融卡並輸入密碼，致
    該自動櫃員機之辨識系統，誤認其為劉嘉雯本人或得劉嘉雯
    授權之人而予付款，林子庭乃以此不正方法，自劉嘉雯正言
    郵局帳戶內提領取得200 元存款。之後因劉嘉雯報警處理，
    經警調閱劉嘉雯租屋處大樓及前開自動櫃員機之監視錄影畫
    面，始循線於99年5 月28日夜間8 時10分許，在高雄市○○
    區○○路與八德路口查獲林子庭，並扣得林子庭所有之上開
    鐵鏟1 把，及其自劉嘉雯處取得而尚未花用之100 元現金、
    金融卡1 張（已發還劉嘉雯），因而查悉上情。
二、案經劉嘉雯訴由高雄市政府警察局三民第一分局移送臺灣高
    雄地方法院檢察署檢察官偵查起訴。
    理  由
壹、對於證據能力之判斷
一、按被告以外之人於審判外之言詞或書面陳述，除法律有規定
    者外，不得作為證據，刑事訴訟法第159 條第1 項定有明文
    。又被告以外之人於審判外之陳述，雖不符前4 條之規定，
    而經當事人於審判程序同意作為證據，法院審酌該言詞陳述
    或書面陳述作成時之情況，認為適當者，亦得為證據。當事
    人、代理人或辯護人於法院調查證據時，知有第159 條第1
    項不得為證據之情形，而未於言詞辯論終結前聲明異議者，
    視為有前項之同意，刑事訴訟法第159 條之5 亦定有明文。
    本件告訴人劉嘉雯、證人陳美雲於警詢中之陳述，為被告以
    外之人於審判外之言詞陳述，卷附扣押筆錄、扣押物品目錄
    表、告訴人出具之贓物認領保管單、高雄市立大同醫院診斷
    證明書，則係被告以外之人於審判外之書面陳述，而檢察官
    、被告林子庭及其辯護人，就上開言詞及書面陳述，未於本
    院審理過程中聲明異議，本院並審酌前開言詞及書面陳述作
    成時之情況均屬正常，所取得過程並無瑕疵，且與本案相關
    之待證事實具有關連性，認適當作為證據，依前開刑事訴訟
    法第159 條之5 之規定，認上開陳述均具有證據能力。
二、次按，被告以外之人於偵查中向檢察官所為之陳述，除顯有
    不可信之情況者外，得為證據，刑事訴訟法第159 條之1 第
    2 項定有明文。本件告訴人於檢察官偵查中所為之證述內容
    ，業經其具結擔保其證詞之真實性，而依本案卷證資料所示
    ，上開證據之取得過程並無瑕疵，未發現有何顯有不可信之
    情況，且與本案相關之待證事實具有關連性，依前揭刑事訴
    訟法第159 條之1 第2 項之規定，自應具有證據能力。
三、卷附告訴人上開正言郵局帳戶交易明細，係該郵局之電腦系
    統，就該帳戶所為每筆交易之紀錄，非屬供述證據，是其與
    卷附相關監視錄影翻拍相片相同，均不適用傳聞法則，且該
    等證據與被告本件犯行均有相當之關聯性，又非不法取得，
    自應具有證據能力。
貳、實體方面
一、前揭犯罪事實，業據被告於本院審理中坦承不諱，核與告訴
    人於警詢、偵訊中（見偵卷第8 至10頁）、證人陳美雲於警
    詢中（見偵卷第11、12頁）之證述情節大致相符，並有本件
    扣押筆錄、扣押物品目錄表（見偵卷第16至24頁）、告訴人
    出具之贓物認領保管單（見偵卷第26頁）、「源華五金賣場
    」監視錄影翻拍相片（見偵卷第27至30頁）、告訴人前開租
    屋處大樓之監視錄影翻拍相片（見偵卷第31至33頁）、被告
    騎乘前開機車前往建工郵局之監視錄影翻拍相片（見偵卷第
    34、35頁）、被告在建工郵局自動櫃員機提款之監視錄影翻
    拍相片（見偵卷第36、37頁）、告訴人在高雄市立大同醫院
    就診之診斷證明書（見偵卷第40頁）、告訴人上開正言郵局
    帳戶交易明細（見本院2 卷第11頁）在卷可稽，及鐵鏟1把
    扣案足憑，則被告前開自白顯與事實相符，堪以採信。又被
    告上開以膠帶綑綁告訴人雙手之手法，乃直接對於他人之身
    體施以暴力，要屬強暴行為甚明。而告訴人既遭被告以膠帶
    綑綁雙手，衡情自難以對他人強取其財物之行為，產生有效
    之抗拒作為，是被告上開強暴行為，已足以壓制告訴人之抗
    拒狀態，而達強盜罪所稱「不能抗拒」之程度甚明。從而，
    本件事證明確，被告前開犯行，足堪認定。
二、論罪科刑部分
（一）按刑法第321 條第1 項第3 款之攜帶兇器竊盜罪，係以行
      為人攜帶兇器竊盜為其加重條件，此所謂兇器，其種類並
      無限制，凡客觀上足對人之生命、身體、安全構成威脅，
      具有危險性之兇器均屬之，且祇須行竊時攜帶此種具有危
      險性之兇器為已足，並不以攜帶之初有行兇之意圖為必要
      （最高法院79年臺上字第5253號判例足資參照）。本件被
      告持以為前開強取告訴人財物犯行之鐵鏟，其全長為20公
      分，而前端係屬金屬材質，長11公分，兩側並呈將近直角
      之形狀等情，業經本院當庭勘驗無訛（見本院2 卷第35頁
      ），是上開鐵鏟既有相當長度可供施力，且前端又屬質地
      堅硬之金屬材質，並呈足以刺傷人體之形狀，客觀上自足
      對人之生命、身體、安全構成威脅，且告訴人亦確因被告
      持上開鐵鏟抵住其頸部，而受有右頸部側面輕微點狀擦傷
      之傷害，業如前述，是該鐵鏟要屬兇器無疑。從而，核被
      告前揭擅自進入告訴人租屋處之所為，係犯刑法第306 條
      第1 項之侵入住宅罪；其前開強取告訴人財物之所為，係
      犯刑法第330 條第1 項（犯強盜罪而有第321 條第1 項第
      3 款之情形）之攜帶兇器強盜罪；其持告訴人上開郵局金
      融卡由自動櫃員機提款200 元之所為，係犯刑法第339 條
      之2 第1 項之非法由自動付款設備取財罪。被告原係出於
      竊盜之犯意而攜帶兇器進入告訴人上開租屋處不法拿取他
      人財物，嗣因告訴人醒來而升高為強盜之犯意，終致強取
      財物得手，則其此部分所為，應論以攜帶兇器強盜罪為已
      足，不另論以攜帶兇器竊盜罪。被告上開侵入住宅及非法
      由自動付款設備取財之犯行，起訴書之犯罪事實欄雖有記
      載，然於所犯法條欄內漏未論列，應予補充。又被告為前
      開強取告訴人財物犯行時，係持鑰匙，開啟房門入內強盜
      ，既未毀壞，亦非踰越，顯與毀越門扇、牆垣或其他安全
      設備之情形不侔（最高法院著有22年上字第454 號判例、
      63年臺上字第50號判例可參）。是公訴意旨認被告前開加
      重強盜犯行，除有刑法第321 條第1 項第3 款之情形外，
      另有同條項第2 款之情形，尚有未合，附此敘明。
（二）按行為人犯強盜罪時，於實施強暴行為之過程中，例如因
      拉扯致被害人受有傷害，乃施強暴之當然結果，此時自不
      另論傷害罪。惟因強盜罪並非以傷人為當然之手段，是若
      行為人另具有傷害故意，且發生傷害結果，自應成立傷害
      罪名，若經合法告訴，並應負傷害罪責（最高法院86年度
      台上字第3835號判決意旨可資參照）。本件被告為前開攜
      帶兇器強盜犯行時，雖造成告訴人受有前揭傷害，並據告
      訴人提出傷害告訴，然因告訴人所受之傷害，係被告施強
      暴行為過程中造成之結果，並非其另有傷害告訴人之行為
      所致，是尚難認被告對於告訴人所受前揭傷害，另具有傷
      害之故意，依據前開說明，自不另論以傷害罪。公訴意旨
      認被告此部分所為，應另論以傷害罪，再與其所犯之攜帶
      兇器強盜罪，依想像競合犯之規定，從一重以攜帶兇器強
      盜罪處斷乙節，容有未合，附此敘明。
（三）被告因侵入告訴人住宅強取告訴人財物而犯之上開侵入住
      宅及攜帶兇器強盜2 罪間，係基於單一犯罪決意，為達成
      其不法取得他人財物所為之各個舉動，應屬法律概念之一
      行為，其一行為觸犯上開2 罪名，為想像競合犯，應依刑
      法第55條規定，從一重之攜帶兇器強盜罪處斷（臺灣高等
      法院高雄分院99年度上易字第428 號判決意旨參照）。至
      於95年7 月1 日刑法修正公布施行而刪除刑法第55條關於
      牽連犯之規定前，實務上就類似上開情形，雖多以牽連犯
      處斷，未論以想像競合犯，然關於同一行為人之數犯罪行
      為應如何處斷，本應視法律之明文規定及法理之妥適與否
      ，針對個案狀況不同而為衡酌適用。就本案情形而言，若
      於牽連犯規定尚存在之情形，因侵入住宅罪與攜帶兇器強
      盜罪之著手時點不同，於社會事實之概念上，得將之區分
      成2 行為，而該2 行為間，又存有方法目的之牽連關係，
      符合牽連犯之概念，自宜論以牽連犯；惟於牽連犯規定遭
      刪除之情形下，被告上開基於單一犯罪決意、為達成單一
      不法目的所為之各個舉動，仍係予以綜合為單一評價，會
      較將之個別評價而論以數罪為合理，以避免對行為人之犯
      罪行為過份評價、處罰，而有違刑罰之謙抑原則，是在刑
      法修正後，關於想像競合犯之「一行為」之概念，宜配合
      法律之修正而為適當之變更、擴張，又此等法律見解上之
      變更，係因應法律修正所致，尚不生見解先後矛盾，而謂
      於論理上有相互捍格之情。至侵入住宅罪與攜帶兇器強盜
      罪之著手時點雖仍有不同，然此僅係用以判認行為人是否
      已著手各該犯行，與行為人為各該犯行後，該等犯行間於
      法律上應如何論處，係屬2 事，故尚難以上開2 罪之著手
      時點不同，即謂其非係法律概念之一行為，併予敘明。另
      被告所犯上開攜帶兇器強盜罪、非法由自動付款設備取財
      罪等2 犯行間，則犯意各別、行為互殊，且犯罪時間亦有
      不同，自應予以分論併罰。
（四）爰審酌被告不知以正當方式賺取財物，為貪圖不法利益，
      竟侵入告訴人住宅強盜告訴人財物，並致使告訴人受有傷
      害，所為非但侵害他人財產權，並嚴重影響他人居住安寧
      ，犯罪情節難認輕微，又其非法持告訴人之上開郵局金融
      卡，由自動櫃員機中提領告訴人郵局帳戶內之存款，因此
      獲有不法利益，自應受有相當之刑事非難，然念其犯後坦
      承全部犯行，態度尚佳，復參以告訴人因本案所受之財物
      損失非高及其所受傷害程度尚非嚴重等一切情狀，分別量
      處如主文所示之刑，並就所處拘役部分，諭知易科罰金之
      折算標準，以示懲儆。
（五）扣案之鐵鏟1 把，係被告所有，供其為前開攜帶兇器強盜
      犯行使用之物，業經被告供陳在卷，爰依刑法第38條第1
      項第2 款規定，併予宣告沒收。至被告於前開強盜過程中
      所使用之膠帶、手套、口罩等物品，並未扣案，且依被告
      於本院審理中所述，業經其予以丟棄（見本院2 卷第40頁
      ），再衡以上開物品乃一般日常生活中所可輕易購得之物
      品，且價值甚為有限，並無非予沒收不可之實益，是為避
      免日後執行困難，爰不為沒收之宣告，附此敘明。
據上論斷，應依刑事訴訟法第299 條第1 項前段，刑法第306 條
第1 項、第330 條第1 項、第339 條之2 第1 項、第55條、第41
條第1 項前段、第38條第1 項第2 款，刑法施行法第1 條之1 ，
判決如主文。
本案經檢察官鄧藤墩到庭執行職務。
中    華    民    國    99    年    11    月    30    日
                  刑事第十七庭  審判長法  官  陳培維
                                      法  官  毛妍懿
                                      法  官  陳君杰
以上正本證明與原本無異。
如不服本判決應於收受送達後10日內向本院提出上訴書狀，並應
敘述具體理由；如未敘述上訴理由者，應於上訴期間屆滿後20日
內向本院補提理由書（均須按他造當事人之人數附繕本）「切勿
逕送上級法院」。
中    華    民    國    99    年    11    月    30    日
                                      書記官  紀龍年
附錄本判決論罪科刑之法條：
刑法第306 條第1 項
無故侵入他人住宅、建築物或附連圍繞之土地或船艦者，處1 年
以下有期徒刑、拘役或300 元以下罰金。
刑法第328 條
意圖為自己或第三人不法之所有，以強暴、脅迫、藥劑、催眠術
或他法，至使不能抗拒，而取他人之物或使其交付者，為強盜罪
，處5 年以上有期徒刑。
以前項方法得財產上不法之利益或使第三人得之者，亦同。
犯強盜罪因而致人於死者，處死刑、無期徒刑或10年以上有期徒
刑；致重傷者，處無期徒刑或7 年以上有期徒刑。
第1 項及第2 項之未遂犯罰之。
預備犯強盜罪者，處1 年以下有期徒刑、拘役或3000元以下罰金
。
刑法第330 條第1 項
犯強盜罪而有第321 條第1 項各款情形之一者，處7 年以上有期
徒刑。
刑法第339 條之2
意圖為自己或第三人不法之所有，以不正方法由自動付款設備取
得他人之物者，處3 年以下有期徒刑、拘役或1 萬元以下罰金。
以前項方法得財產上不法之利益或使第三人得之者，亦同。

司法院資訊處製作；財團法人民間司法改革基金會備份。
